【裁判字號】    91,聲,1203
【裁判日期】    920227
【裁判案由】    
【裁判全文】
臺灣臺南地方法院民事裁定  九十一年度聲字第一二○三號
    聲  請  人  臺灣土地開發信託投資股份有限公司台中分公司
    法定代理人  丙○○
                            送.
    相  對  人  甲○○
右當事人間聲請返還擔保金事件，本院裁定如左：
    主      文
本院八十九年度存字第三六○八號提存事件聲請人所提存之擔保金中央政府建設公債
八十六年度甲類第二期債票面額新台幣壹佰萬元（編號８６Ｃ００２５０Ｄ）壹紙，
准予返還。
聲請程序費用由相對人負擔。
    理      由
一、按訴訟終結後，供擔保人證明已定二十日以上之期間，催告受擔保利益人行使權
    利而不行使者，法院應依供擔保人之聲請，以裁定命返還其提存物，民事訴訟法
    第一百零四條第一項第二款定有明文。而所謂訴訟終結，不問有無本案訴訟，在
    因假扣押或假處分所供擔保之情形，因該擔保係為保障受擔保利益人因不當假扣
    押或假處分所受損害而設，倘執行法院已依假扣押或假處分裁定實施假扣押或假
    處分之執行，則在供擔保人撤回假扣押或假處分之執行前，受擔保利益人所受損
    害仍可能繼續發生，損害額既未確定，自無強令其行使權利之理。故在假扣押或
    假處分所供之擔保，供擔保人依民事訴訟法第一百零六條準用同法第一百零四條
    第一項第二款規定，聲請以裁定命返還其擔保金之場合，必待供擔保人已撤回假
    扣押或假處分之執行，始得謂與民事訴訟法第一百零四條第一項第二款所定之「
    訴訟終結」相當，而得依該條款行使定期催告之權利（最高法院九十年度台抗字
    第三九○號裁定參照）。基此同一趣旨，苟保全執行程序嗣經調卷拍賣執行受擔
    保利益人之不動產拍定並塗銷查封登記者，因受擔保利益人所受損害已無繼續發
    生之可能，其損害額可資特定，自應認與前揭法文所稱「訴訟終結」之要件亦屬
    相符。
二、本件聲請意旨略以：聲請人與相對人間請求清償債務假扣押事件，聲請人前遵本
    院八十九年度裁全字第六四九三號民事假扣押裁定為擔保假扣押，曾提供中央政
    府建設公債八十六年度甲類第二期債票面額新台幣壹佰萬元（編號８６Ｃ００２
    ５０Ｄ）一紙為擔保金，並以本院八十九度存字第三六○八號提存事件提存後，
    聲請本院以八十九年度執全字第三二四四號假扣押執行相對人所有財產在案。茲
    因前開假扣押事件嗣經鈞院以九十年度執字第二一三六○號調卷拍賣，並拍定在
    案，聲請人乃於訴訟終結後定二十日以上期間催告相對人行使權利而未行使，為
    此依民事訴訟法第一百零四條第一項規定，聲請返還擔保金等語。
三、聲請人主張之上開事實，業據其提出民事假扣押裁定、提存書暨國庫存款收款書
    、本院函文、執行處通知、催告函暨收件回執、土地登記謄本等件為證，並經本
    院依職權調取上開提存卷、假扣押案卷、本案執行卷核閱屬實，而相對人並未對
    聲請人提起訴訟或聲請支付命令繫屬本院，亦經本院查明無誤，是聲請人依民事
    訴訟法第一百零四條第一項第二款規定，聲請返還系爭擔保金，即屬有據，應予
    准許。
四、依民事訴訟法第九十五條、第七十八條，裁定如主文。
中      華      民      國    九十二    年      二      月    二十七    日
                              臺灣臺南地方法院民事第二庭
~B審判長法      官  蔡美美
~B      法      官  吳坤芳
~B      法      官  李銘洲
右正本證明與原本無異
如不服本裁定應於送達後十日內向本院提出抗告狀，並應繳納抗告費新台幣四十五元
。
中      華      民      國    九十二    年      二      月    二十七    日
~B      法院書記官  歐貞妙


司法院資訊處製作；財團法人民間司法改革基金會備份。
